【裁判字號】    88,易,3397
【裁判日期】    890103
【裁判案由】    恐嚇取財
【裁判全文】
台灣台中地方法院刑事判決                        八十八年度易字第三三九七號
    公  訴  人  台灣台中地方法院檢察署檢察官
    被      告  甲○○
右列被告因恐嚇取財案件，經檢察官提起公訴（八十八年度偵字第二一五六六號），
本院判決如左：
    主      文
甲○○共同意圖為自己不法之所有，以恐嚇使人將本人之物交付，處有期徒刑壹年貳
月。
    事      實
一、甲○○於民國（下同）八十四年五月間某日，夥同王秋評（已由台灣高等法院台
    中分院判處有期徒刑一年二月確定）及年約三十歲綽號「阿吉」之男子、另不詳
    姓名之成年男子，四人共同意圖為自己不法之所有，先由王秋評、綽號「阿吉」
    者，共同前往台中縣神岡鄉○○路二一六之一號乙○○○住處，佯向乙○○○簽
    牌，再由乙○○○轉向不詳姓名之六合彩組頭簽賭（乙○○○為俗稱之柱子腳）
    ，並當場交付新台幣（下同）十六萬八千元之簽賭金為幌，於當期開獎後即強行
    堅稱簽中九百餘萬元，隨後即由王秋評率同綽號「阿吉」者及該不詳姓名男子或
    由甲○○，多次前往乙○○○上開住處，強取所謂簽中彩金之錢財，並以伊等均
    在獄中認識（暗示係兇惡難惹之人），不給錢即對乙○○○家人不利，不給錢就
    不可能放過乙○○○等語，加以恐嚇，致使乙○○○心生畏懼，經與甲○○商議
    後，降為三百二十萬元，乙○○○乃交付其夫張裕雄所簽發，以台中縣神岡鄉農
    會信用部為付款人，面額為二百萬元發票日為八十四年六月七日票號00000
    00號、面額為十六萬元發票日為八十四年六月七日票號0000000號之支
    票各一張，及現金一百零四萬元給甲○○，再由甲○○等人委由他人兌領朋分花
    用。
二、案經法務部調查局台中縣調查站移送台灣台中地方法院檢察署檢察官偵查起訴。
    理      由
一、訊據被告甲○○矢口否認犯行，辯稱：係王秋評向乙○○○簽賭六合彩，其僅受
    乙○○○之委託，出面與王秋評協調處理中獎彩金事宜，並未向乙○○○恐嚇取
    財云云。惟查：
  (一)右揭事實，業據被害人乙○○○於台中縣調查站及本院審理時指訴歷歷，復有
      上開面額各為二百萬元、十六萬元之支票及受款人註記「阿平」之該支票存根
      各二紙附在本院八十七年度訴字第四六四號（即王秋評恐嚇取財案件第一審案
      號）刑事卷宗可稽。又該二紙支票，分別經廖玉枝、游登吉之帳戶兌領之情事
      ，業據廖、游二人於台灣高等法院台中分院八十八年度上易字第五○六號（即
      王秋評恐嚇取財案件第二審案號）調查時證述甚明，復有台中區中小企業銀行
      太平分行八十八年四月八日中太平字第○九二號、誠泰商業銀行西屯分行八十
      八年四月十六日誠泰銀（西屯）字第八八○○一六號函所檢送之交易明細附在
      台灣高等法院台中分院上開刑事卷宗足憑，事證至為明確。
  (二)王秋評業於台中縣調查站有選任林見軍律師到場之訊問時供稱：「在八十四年
      五月間某日下午四、五點左右，我和甲○○及其友人共四人，前往乙○○○家
      簽賭六合彩，金額約十六萬元，並以現金支付。於當日下午七、八時，我和甲
      ○○及其友人等四人，又回到張宅稱所簽之六合彩號碼已經中獎，計九百餘萬
      元，並要求乙○○○支付，乙○○○表示簽單有誤，等明天再作核對後再談‧
      ‧‧事後甲○○和乙○○○協調，乙○○○同意以中獎金額三分之一，約三百
      二十萬元支付甲○○等人，甲○○於中獎後並答應給我二十萬元吃紅，但我並
      沒有拿到該二十萬元，乙○○○所簽之支票均由甲○○取得」等語；並於台灣
      高等法院台中分院八十八年度上易字第五○六號八十八年三月二十五日調查時
      供稱：「是我和甲○○派的人叫『阿吉』一起去組頭乙○○○處簽十六萬八千
      ，給現金」等語，核與被害人乙○○○於本院八十七年度訴字第四六四號案件
      審理時所指稱：「事前以為我抄錯而害怕，後來才發現是騙局，因為王秋評善
      於摹仿筆跡」「第一天及第二天，王秋評就帶著三個不詳姓名來我家，第三天
      甲○○自己來向我要，第四次甲○○來時才給甲○○的」「王秋評向我表示這
      些人都是在獄中認識，都很凶，若不給則會對我們家裡人不利」「從九百多萬
      元降至三百二十萬元是和甲○○談的」「支票及現金共支付三百二十萬元」等
      內容至為吻合。被告雖辯稱可能因曾毆打過王秋評或未將此件彩金事情處理好
      ，王秋評才挾怨陷害云云。惟被告指稱受乙○○○之委託，出面與王秋評協調
      處理中獎彩金事宜乙節，並非真實，業據乙○○○到庭結證：「我無拜託他（
      指甲○○，下同）出面處理，是他來恐嚇我的‧‧‧他說如果我不給錢，不可
      能放過我。之前我已認識甲○○，是我兒子同學，曾到我家多次，在他來跟我
      要錢時，已有很多年未到我家，且我兒子也跟他沒有往來」等語明確。參諸證
      人丙○○於本院八十七年度訴字第四六四號案件審理時到庭證述：「甲○○早
      上到我處所泡茶，他透露簽賭一個六合彩簽中，獎金未下來‧‧‧」「甲○○
      表示王秋評與他一同簽六合彩」等語；另於台灣台東地方法院八十六年度重訴
      (一)字第七一號案件到庭證稱：「他（指甲○○，下同）住我隔壁，他到我那裡
      泡茶，是有談起中了六合彩多少‧‧‧」「（問：是誰中了六合彩？）他是跟
      我說他中的，中了好幾百萬元」等語；並於本院結證：「是乙○○○向我說她
      不小心被詐簽中六合彩，金額很大，對方叫甲○○來向她要錢，她拜託我向甲
      ○○說不要拿那麼多彩金，因為甲○○是我的村民，我有轉達甲○○，叫他作
      面子給我，少拿一點」「她（指乙○○○，下同）說根本沒有被簽中，是有來
      簽，但沒有被簽中，對方要來強索彩金，我向她說你怎麼那麼不小心，我會幫
      她去向甲○○講一下」等語。又該二百萬元及十六萬元之支票，確經兌領，業
      如上述。足見被告確有夥同王秋評等人，分別基於犯意聯絡及各自行為之分擔
      ，由王秋評及綽號「阿吉」者等人，向乙○○○佯稱代為向組頭簽六合彩，並
      以自稱之簽單偽稱簽中九百多萬元，再由被告出面強取三百二十萬元款項得逞
      朋分花用之事實，灼然甚明。是王秋評於台中縣調查站訊問時指稱被告係恐嚇
      取財之共犯等情，應屬真實可採，尚無故意誣陷被告之情事，至王秋評事後改
      稱因毒癮發作始配合調查員作成指證甲○○之筆錄，實為綽號「阿吉」者所簽
      賭云云，顯係為其自己及甲○○脫罪之詞，委無可取。
  (三)綜上所述，被告所辯乃畏罪卸責之詞，尚難採信，其與王秋評等人共同向乙○
      ○○恐嚇取財之罪證已臻明確，犯行洵堪認定。
二、核被告所為，係犯刑法第三百四十六條第一項之恐嚇取財罪。被告與王秋評、綽
    號「阿吉」者及該不詳姓名男子間，有犯意聯絡及行為分擔，為共同正犯。爰審
    酌被告之素行不良（參卷附台灣台中地方法院檢察署刑案資料查註紀錄表及本院
    被告全國前案紀錄表），犯罪之動機、手段、恐嚇取得之財物及否認犯行之犯後
    態度等一切情狀，量處如主文所示之刑，以示懲儆。
三、據上論斷，應依刑事訴訟法第二百九十九條第一項前段，刑法第二十八條、第三
    百四十六條第一項，罰金罰鍰提高標準條例第一條前段，判決如主文。
中      華      民      國    八十九    年      一      月      三      日
                                      法  官  張  恩  賜
右正本證明與原本無異。
如不服本判決，應於判決送達後十日內向本院提出上訴狀，上訴於臺灣高等法院臺中
分院( 須附繕本 )。
                                      書記官
中      華      民      國    八十九    年      一      月      四      日
附錄論罪科刑法條：
刑法第三百四十六條第一項：意圖為自己或第三人不法之所有，以恐嚇使人將本人或
第三人之物交付者，處六月以上五年以下有期徒刑，得併科一千元以下罰金。


司法院資訊處製作；財團法人民間司法改革基金會備份。
